最高法院刑事判決　　　　　　　　　　　　　　　　九十三年度台上字第二一九號
　　上　訴　人　甲○○○
右上訴人因業務過失致人於死案件，不服台灣高等法院台中分院中華民國九十年五月
十七日第二審判決（九十年度交上訴字第一五五號，起訴案號：台灣南投地方法院檢
察署八十九年度偵字第三四五七號），提起上訴，本院判決如左：
    主  文
上訴駁回。
甲○○○緩刑參年。
    理  由
本件原判決認定：上訴人甲○○○務農，平時以駕駛車牌號碼ＱＭ｜二五四七號自小
貨車載運肥料及農產品，而以駕駛為其附隨業務，係從事業務之人。其於民國八十九
年七月三十日上午七時二十五分許，駕駛上開自用小貨車，裝載二只水桶、二只空桶
，自南投縣水里鄉頂崁村草山巷二十八號之二住處出發，沿水里鄉○○路由南投縣信
義鄉往水里鄉方向行駛，欲至水里載運肥料，於同日上午七時五十五分許，行經水里
鄉○○路與六合街口時，行車方向為「閃光黃燈」，原應注意「閃光黃燈」表示「警
告」，車輛應減速接近，注意安全，小心通過，且並應注意車輛行駛時，駕駛人應注
意車前狀況，並隨時採取必要之安全措施，以避免肇生事故，危及他人之行車安全，
且依當時天候為晴天，路面雖略潮濕，但無缺陷，道路無障礙物，視距良好等情況，
並無不能注意之情事，竟於行經該「閃光黃燈」號誌路口時，未注意減速接近，且疏
未注意車前狀況，並隨時採取必要之安全措施，致其於車輛甫經過該路口，在南投縣
水里鄉○○路四十二號前時，適對向車道由陳三郎所騎乘牌照號碼ＬＪＡ｜六三二號
重型機車行經該處，陳三郎原應注意車輛在劃有分向限制線之路段，不得任意穿越道
路，依當時情況，並無不能注意之情事，亦疏未注意，任意穿越劃有分向限制線之道
路，駛入對向上訴人行駛之車道，上訴人因疏未注意車前狀況，且因經過該路口時未
注意減速接近，致一時閃避不及，其駕駛之自用小貨車撞及陳三郎騎乘之機車，陳三
郎因而人車倒地，並被繼續往前推行至民生路四十四號與四十六號間，車輛始停住。
陳三郎經送醫急救，延至同年八月二日晚上八時十五分許，終因顱內出血不治死亡。
上訴人於肇事後，留在現場，並於有偵辦犯罪職務之公務員發覺前，向到場之警員自
首其肇事而接受裁判等情。係以上開事實，業據上訴人對於其於右開時地發生車禍，
致被害人陳三郎死亡之事實，供認不諱。並參酌告訴人邱伶珠指訴及證人施祖常、黃
明義供證之情節。被害人陳三郎確因本件車禍引致顱內出血不治死亡，亦經檢察官督
同檢驗員相驗屬實，有相驗屍體證明書、驗斷書及勘驗筆錄附卷可憑。又依南投縣警
察局道路交通事故調查報告表上「事故現場圖」所示：南投縣水里鄉○○路、六合街
口設有閃光號誌，上訴人行向之號誌為「閃光黃燈」，現場機車刮地痕起於接近上開
路口處，機車刮地痕有二條，其起點分別距機車倒地處之垂直距離為十二點二及十點
四公尺，機車附近留有被害人之血漬。又機車刮地痕起點位於南投縣水里鄉○○路四
十二號前，並經檢察官到場履勘明確，有履勘現場筆錄可稽。又車禍後雙方車輛停於
同路四十四號與四十六號間，亦有上開道路交通事故調查報告表上事故現場圖可稽。
上訴人所為有違道路交通安全規則第九十四條第三項、道路交通標誌標線號誌設置規
則第二百十一條第一項第一款之規定，因而肇禍，難辭過失責任。且本件車禍經送請
台灣省南投縣區車輛行車事故鑑定委員會鑑定之結果，亦認上訴人駕駛自小貨車行進
中，未注意車前狀況，隨時採取必要之安全措施，為肇事次因，有該委員會八十九年
九月十三日投鑑字第八九○二八三號函所附鑑定意見書附卷足參；台灣省車輛行車事
故覆議鑑定委員會鑑定結果，亦認上訴人駕駛自小貨車行經閃光黃燈號誌路口未減速
慢行且未注意車前狀況，為肇事次因，有該委員會九十年四月十八日府覆議字第九○
○五一七號函在卷可參，上訴人之過失責任，益臻明確。雖被害人陳三郎騎乘機車於
設有分向限制線之路段穿越道路不當，為本件肇事主因，亦難解免上訴人之過失責任
。上訴人之過失行為與被害人陳三郎之死亡，有相當因果關係。為其所憑之證據及認
定之理由。而以上訴人否認有過失致人於死犯行，辯稱：車禍之發生係因死者陳三郎
嚴重違反交通規則，在劃有分向限制線之路段，任意穿越駛入對向車道，伊在正常車
道行駛閃避不及，應無過失；再伊係務農，僅偶而利用肇事車輛為交通工具，尚難認
係從事業務之人云云。係屬卸責避就之詞，不足採信。均已依憑調查所得之證據詳加
指駁及說明。核上訴人所為係犯刑法第二百七十六條第二項之業務過失致人於死罪。
公訴人認上訴人所為係犯刑法第二百七十六條第一項之普通過失致人於死罪，尚有未
洽，起訴法條應予變更。又上訴人於肇事後留在現場接受偵訊，並坦承肇事，業據證
人即處理現場之警員江明身於第一審法院證述在卷，其對於未發覺之罪自首而接受裁
判，應依自首之例減輕其刑。因而撤銷第一審不當之判決，適用上開法條及刑事訴訟
法第三百條，刑法第六十二條前段，罰金罰鍰提高標準條例第一條前段，並審酌上訴
人僅國小肄業，智識程度不高，且被害人就本件事故之發生與有過失，並為肇事主因
等一切情狀。論上訴人以從事業務之人，因業務上之過失致人於死罪，處有期徒刑七
月。並說明上訴人務農，平時駕駛自用小貨車載運肥料及農產品，且事發當天上訴人
是要去水里載肥料，為其所自承，上訴人自係以駕駛為其附隨業務，為從事業務之人
之理由。經核於法尚無違誤，爰判予維持。上訴意旨任意指摘原判決違背法令云云，
非有理由，應予駁回。查上訴人未曾受有期徒刑以上刑之宣告，犯罪後又與被害人家
屬和解，有台灣高等法院台中分院民事庭和解筆錄附卷可憑。經此科刑教訓後，當知
所警惕而無再犯之虞，本院認宜暫不執行為適當，爰併宣告緩刑三年，以啟自新。
據上論結，應依刑事訴訟法第三百九十六條，刑法第七十四條第一款，判決如主文。
中　　　華　　　民　　　國　　九十三　　年　　　一　　　月　　 十五 　　日
                              最高法院刑事第十庭
                                  審判長法官  呂　潮　澤
                                        法官  白　文　漳
                                        法官  吳　昆　仁
                                        法官  孫　增　同
                                        法官  吳　昭　瑩
      右正本證明與原本無異
                                              書  記  官
中　　　華　　　民　　　國　　九十三　　年　　　一　　　月　　二十七　　日
                                                                        Ｔ
